臺灣臺南地方法院刑事判決
111年度簡上字第33號
上  訴  人
即  被  告  陳大勝


上列上訴人即被告因賭博案件，不服本院中華民國111年1月10日
所為111年度簡字第82號第一審刑事簡易判決（聲請簡易判決處
刑案號：110年度偵字第19640號），提起上訴，本院管轄之第二
審合議庭判決如下：
    主  文
上訴駁回。
    事  實
一、乙○○與真實姓名、年籍不詳之綽號「阿玲」之成年女子（下
    稱「阿玲」）基於共同意圖營利供給賭博場所、聚眾賭博之
    犯意，於民國108年3月間起至109年9月底止，在臺南市○區○
    ○路00號住處，以電腦連線網路，由乙○○向上線「阿玲」取
    得「杜拜」（網址fs9999.net）、「老虎」及「泰金」等賭
    博網站（下稱本案賭博網站）之帳號、密碼後，並將前開帳
    號、密碼提供給包含丙○○在內之想參與球類賭博之下線用以
    登入賭博網站，賭博方式係以國內外職業球類運動為賭博之
    標的，賭客每押注新臺幣（下同）10,000元，如押中可贏得
    獎金9,650元，如未押中則輸9,850元（下稱本案賭博方式）
    ，以此方式與本案賭博網站經營者對賭，乙○○可取得上線對
    下線賭客下注賭資所抽取部分水錢，以此方式牟取利益。嗣
    經警於109年8月31日12時38分許，持搜索票至丙○○位於臺南
    市○○區○○路000巷00弄0號住處執行搜索，始悉上情。
二、案經臺南市政府警察局刑事警察大隊報告臺灣臺南地方檢察
    署檢察官偵查起訴。
    理  由
一、本判決所引用被告以外之人於審判外之陳述，雖屬傳聞證據
    ，然上訴人即被告乙○○於本院準備程序中表示同意作為證據
    （本院卷第30頁），本院審酌上開證據資料作成時之情況，
    尚無違法不當及證明力明顯過低之瑕疵，亦認為以之作為證
    據應屬適當，爰依刑事訴訟法第159條之5第1項規定，認有
    證據能力；其餘各項非供述證據，亦無證據證明係公務員違
    背法定程序所取得，或有證明力明顯過低之情，且經本院於
    審判期日合法踐行證據調查程序，由當事人互為辯論，業已
    保障當事人訴訟上之權利，本院均得採為證據。
二、認定事實所憑依據及理由
㈠、訊據被告固坦承於前揭時、地，向上線「阿玲」取得本案賭
    博網站登入帳號、密碼，並將前開帳號、密碼提供予丙○○及
    參與球類賭博的不特定朋友以本案賭博方式下注賭博，並負
    責對帳、收取及交付賭資、結算賭資，惟矢口否認有意圖營
    利供給賭博場所及意圖營利聚眾賭博之犯意與犯行，並辯稱
    ：伊僅係與丙○○係合資賭博，且雖有向上線「阿玲」取得本
    案賭博網站之帳號、密碼後，並提供予丙○○，但並非丙○○之
    上線，且沒有抽頭取得水錢，於警詢時之陳述係配合警方等
    語。是本案之爭點厥為：被告有無與「阿玲」共同意圖營利
    供給賭博場所及意圖營利聚眾賭博之犯行？
㈢、經查
  1.本案賭博網站為供不特定公眾登入之賭博網站，賭博方式係
    以國內外職業球類運動為賭博之標的，賭客每押注10,000元
    ，如押中可贏得獎金9,650元，如未押中則輸9,850元，而被
    告於犯罪事實欄所載時、地陸續向上線「阿玲」取得本案賭
    博網站登入帳號、密碼，並將前開帳號、密碼提供予丙○○及
    參與球類賭博的不特定朋友下注賭博，並負責對帳、收取及
    交付賭資、結算賭資等情，業據被告於警詢及本院審理時供
    認不諱(警卷第3至12頁；本院卷第32頁)，並有被告與證人
    丙○○於通訊軟體LINE通知賭博網站帳號、結算賭資、對帳之
    對話紀錄、聯絡資訊擷圖8張在卷可稽（警卷第31至32頁）
    ，是被告確有提供賭博網站帳號、密碼供不特定人進入本案
    賭博網站並以本案賭博方式賭博球賽之客觀事實，堪認屬實
    。
  2.另按刑法第268條所謂「意圖營利」，僅以行為人主觀上有
    營利之意圖為已足，並不以實際上確實因而獲利為必要；且
    供給賭博場所或聚眾賭博者，其經營方式縱未就賭客之簽賭
    金抽取固定成數為頭錢，而係採取單純對賭方式，凡簽中者
    ，則賠與一定倍數之金額，未簽中者，賭客之簽賭金則歸經
    營者取得，而以此方式決定輸贏，然若賭客簽中之機率與經
    營者所賠倍數不相當者，而經營者顯可從中獲利者，自應論
    以刑法第268條之罪（最高法院89年度台非字第49號判決意
    旨參照）；共同正犯在犯意聯絡範圍內，就其合同行為，均
    負全部責任（最高法院100年度台上字第3062號刑事判決參
    照）。查本案賭博網站之賭博方式為，若賭客於本案賭博網
    站下注10,000元賭資，賭客賭贏的話，若含退水錢的150元
    只能拿到9,650元，即若未退水錢150元，賭客賭贏只能拿到
    9,500元；但若賭客賭輸，上線縱然退水錢150元後，仍可贏
    得9,850元，即若上線沒有退水錢150元，上線可贏10,000元
    ，是以賭客下注10,000元，如上線不退水錢，贏的話只贏9,
    500元，輸則輸10,000元，為被告於警詢陳述及丙○○於本院
    審理時證述綦詳（警卷第9頁；本院卷第113頁），是本案賭
    博方式屬於賭客簽中之機率與經營者所賠倍數不相當者，被
    告之上線「阿玲」顯可從中獲利者，依前述見解，被告之上
    線「阿玲」即應認定有刑法第268條之「營利意圖」，不因
    實際上是否真實獲利而異。而被告明知「阿玲」有提供賭博
    場所、聚眾賭博行為及營利意圖，仍於犯罪事實欄所載時間
    替上線「阿玲」提供本案賭博網站帳號、密碼予丙○○及其他
    想要參與球類賭博之人，下注賭博，並協助「阿玲」收取及
    交付賭資、與下線對帳結算賭資，足認被告與「阿玲」有犯
    意之聯絡，行為之分擔，是被告自應與「阿玲」就意圖營利
    供給賭博場所、聚眾賭博行為同負其責。
  3.況被告於警詢時詳述：「會員押注10,000元，若贏可得9,65
    0元（含退水錢150元），我的上線代理商直接賭客對賭，則
     輸新臺幣9,650元；會員若輸10,000元，我的上線代理則 
    贏得9,850元，剩餘水錢150元退還會員」、「我都是幫我的
    上線『阿玲』代轉會員帳號給下線玩。我都從他們輸贏的賭資
    抽水錢，看上線退多少水錢給會員，我再從該水錢中抽一部
    份獲利」、「…與下線賭客對帳，然後結算收取賭資交付上
    線與下線，從中抽水…」、「（問：賭博網站迄今營業總額
    多少？獲利多少？）答：約600,000元。賭資輸贏我都有抽
    成，所以我抽水錢約賺15,000元」、「（問：你的上線有無
    提供薪資給你？）答：沒有，我只有從抽水中賺錢」等語（
    警卷第3至12頁），詳細且具體地說明，如賭客投注之金額
    為10,000元，則不管賭客輸贏，賭博網站上線均至少有收取
    150元以上的水錢，縱被告上線將水錢退回，被告仍會從上
    線退水的金額中抽取「部分」金額做為利潤，並具體說出水
    錢獲利約15,000元。且被告於警詢自承抽取「部分」上線退
    水水錢營利等情，核與丙○○於警卷第32頁通訊軟體LINE對話
    訊息向被告要求「可以給我1塊539的版嗎我自己要玩的」、
    「水要退給我」等要求被告退水之訊息相符，更可證明被告
    確實曾於丙○○下注賭博過程中就下注賭資抽取「部分」水錢
    獲利，否則丙○○何需特地以簡訊要求被告退水，是就前開證
    據足以認定被告確有透過提供賭博場所、聚眾賭博以營利之
    意圖與事實。
  4.至被告於本院審理時辯稱：我有將水錢全部退給丙○○，警詢
    時所為陳述僅是配合警察云云，不僅與其警詢時詳細證述其
    透過稱水獲利之內容不符，且和前述丙○○於通訊軟體LINE中
    向被告要求退水之對話齟齬，是被告所辯，屬臨訟卸責之詞
    ，尚難憑採。又丙○○於審理時固證稱：依其參與多個賭博網
    站的經驗，賭博網站或上線都會自賭資中抽取水錢作為利潤
    ，有的網站會退水錢給下線，有的網站不會，退水的比例不
    一，雖然被告都有退水給我，但我不知道他退給我的水錢是
    否為其與其上線約定退水之全額或僅為部分等語（本院卷第
    89至120頁），細觀丙○○之證述可悉，縱被告曾退水予丙○○
    ，但證人無從得知所獲退水款項，是否為被告自上線所獲退
    水之「全額」，與本院前述認定被告係自上線退水的金額中
    抽取「部分」金額做為利潤並無相左之處，自難以丙○○之證
    述為被告有利之認定。
㈣、綜上所述，本案事證明確，被告意圖營利供給賭博場所及聚
    眾賭博等之犯行，均堪認定。
三、論罪科刑
㈠、按犯罪之行為，有一經著手，即已完成者，例如學理上所稱
    之即成犯；亦有著手之後，尚待發生結果，為不同之評價者
    ，例如加重結果犯、結果犯；而犯罪之實行，學理上有接續
    犯、繼續犯、集合犯、吸收犯、結合犯、連續犯、牽連犯、
    想像競合犯等分類，前5種為實質上一罪，後3者屬裁判上一
    罪，因均僅給予一罪之刑罰評價，故其行為之時間認定，當
    自著手之初，持續至行為終了，並延伸至結果發生為止，倘
    上揭犯罪時間適逢法律修正，跨越新、舊法，而其中部分作
    為，或結果發生，已在新法施行之後，應即適用新規定，不
    生依刑法第2條比較新、舊法而為有利適用之問題（最高法
    院100年度台上字第5119號判決意旨參照）。本件被告自108
    年3月間起至109年9月底止，所為意圖營利供給賭博場所及
    聚眾賭博之行為，屬集合犯之實質上一罪關係（詳後述），
    是縱刑法第268條於108年12月25日修正公布，並於同年月27
    日生效施行，揆諸上開說明，應逕行適用108年12月25日修
    正公布之刑法第268條規定，不生新舊法比較之問題，合先
    敘明。
㈡、按所謂之「賭博場所」，只要有一定之所在可供人賭博財物
    即可，非謂須有可供人前往之一定空間之場地始足為之。以
    現今科技之精進，電話、傳真、網路均可為傳達賭博訊息之
    工具。電腦網路係可供公共資訊傳輸園地，雖其為虛擬空間
    ，然既可供不特定之多數人於該虛擬之空間為彼此相關聯之
    行為，而藉電腦主機、相關設備達成其傳輸之功能，在性質
    上並非純屬思想之概念空間，亦非物理上絕對不存在之事物
    ，在電腦網站開設投注簽賭網站，供不特定人藉由網際網路
    連線登入下注賭博財物，該網站仍屬賭博場所。透過通訊或
    電子設備簽注賭博財物，與親自到場賭博財物，僅係行為方
    式之差異而已，並不影響其在一定場所為賭博犯罪行為之認
    定，此為擴張解釋，非法之所禁（最高法院107年度台非字
    第174號判決要旨參照）；又所謂「聚眾賭博」意指聚合多
    數人，參酌司法院釋字第145號解釋「包括特定多數人」；
    刑法第268條以意圖營利，供給賭博場所或聚眾賭博為構成
    要件，並未限於公共場所或公眾得出入之場所。「賭博場所
    」或「聚眾」之構成要件只要有一定所在可供人賭博財物，
    不限於特定空間場地，並包括有形及無形空間場所，如在網
    際網路架設網站或使用通訊軟體，供特定或不特定多數人對
    賭，亦屬之。查本案被告自上線「阿玲」處取得本案賭博網
    站帳號、密碼，並將前述帳號、密碼提供給包含丙○○在內想
    要賭球之不特定賭客，協助賭客交付賭資、對帳，並由上線
    自賭資抽取之水錢中獲取「部分」水錢以營利，依前開說明
    ，被告所為，應係犯刑法第268條前段之圖利供給賭場罪及
    同條後段之圖利聚眾賭博罪。
㈢、被告與「阿玲」間就前開犯行，具有犯意聯絡及行為分擔，
    應論以共同正犯。
㈣、按刑事法若干犯罪行為態樣，本質上原具有反覆、延續實行
    之特徵，立法時既予特別歸類，定為犯罪構成要件之行為要
    素，則行為人基於概括之犯意，在密切接近之一定時、地持
    續實行之複次行為，倘依社會通念，於客觀上認為符合一個
    反覆、延續性之行為觀念者，於刑法評價上，即應僅成立一
    罪。學理上所稱「集合犯」之職業性、營業性或收集性等具
    有重複特質之犯罪均屬之，例如經營、從事業務、收集、販
    賣、製造、散布等行為概念者是（最高法院95年度台上字第
    1079號判決要旨參照）。被告於108年3月間起至109年9月底
    止，基於同一營利之意圖而反覆於網站上從事供給賭博場及
    聚眾賭博之行為，本質上乃具有反覆、延續性行為之特徵，
    依社會通念，屬具有預定多數同種類之行為將反覆實行特質
    之集合犯，應各包括性地論以一罪。被告以一行為同時觸犯
    刑法第268條圖利供給賭場所罪及圖利聚眾賭博罪，為想像
    競合犯，應依刑法第55條規定，從重論以罪質較重之刑法第
    268條後段之圖利聚眾賭博罪。
四、被告因實行本件犯罪而獲得水錢15,000元，業據被告於警詢
    時自承在卷（警卷第10頁），前開金額係未扣案之犯罪所得
    ，應依刑法第38條之1第1項、第3項規定宣告沒收，並於全
    部或一部不能沒收或不宜執行沒收時，追徵其價額。
五、駁回上訴之理由
　　被告以一行為同時觸犯刑法第268條前段之意圖營利供給賭
    博場所罪、同條後段之意圖營利聚眾賭博罪，為想像競合犯
    ，應從一重論以意圖營利聚眾賭博罪，又意圖營利聚眾賭博
    罪之法定本刑為「3年以下有期徒刑，得併科9萬元以下罰金
    」；而原審以被告犯罪事證明確，爰審酌被告藉由提供網路
    聚眾進行賭博之方式牟取利益，助長民眾不思努力卻以投機
    僥倖心態獲取財物之風氣，有害於社會善良秩序，然念其於
    警詢時坦承犯行，犯後態度尚非惡劣，且先前未有犯罪前科
    ，有臺灣高等法院被告前案紀錄表1份可稽，素行並非欠佳
    ，並考量被告係居於中介及與下線之賭客對帳、結算而收取
    賭資轉交上線之角色，復兼衡被告於司法警察調查中自述係
    大學畢業之智識程度及家庭經濟為勉持狀況等一切情狀，量
    處有期徒刑3月，並諭知以1,000元折算1日之易科罰金折算
    標準，及對不法所得宣告沒收，認事用法俱無不合，量刑亦
    甚妥適，被告提起上訴，否認犯罪，指摘原判決不當，並無
    可採，其上訴為無理由，應予駁回。
據上論斷，應依刑事訴訟法第455條之1第1項、第3項、第368條
，刑法第28條、第268條、第55條、第41條第1項前段、第38條之
1第1項、第3項，刑法施行法第1條之1第1項，判決如主文。
本案經檢察官黃莉琄聲請以簡易判決處刑，檢察官甲○○到庭執行
職務。 
中　　華　　民　　國　　111 　年　　7 　　月　　19　　日
　　　　　　　　　刑事第三庭    審判長法　官　陳振謙
　　　　　　　　　
　　　　　　　　　                    法  官  蔡直青
　　　　　　　　　
　　　　　　　　　                    法  官  茆怡文
以上正本證明與原本無異。
不得上訴。
　　　　　　　　　　　　　　　　　　　書記官　薛雯庭
中　　華　　民　　國　　111 　年　　7 　　月　　26　　日
附錄本案論罪科刑法條
修正前中華民國刑法第266條
在公共場所或公眾得出入之場所賭博財物者，處3萬元以下罰金
。但以供人暫時娛樂之物為賭者，不在此限。
當場賭博之器具與在賭檯或兌換籌碼處之財物，不問屬於犯人與
否，沒收之。

中華民國刑法第268條
意圖營利，供給賭博場所或聚眾賭博者，處3年以下有期徒刑，
得併科9萬元以下罰金。